【裁判字號】    90,交易,437
【裁判日期】    901231
【裁判案由】    過失致死
【裁判全文】
臺灣高雄地方法院刑事判決                          九十年度交易字第四三七號
    公  訴  人  臺灣高雄地方法院檢察署檢察官
    被      告  甲○○
右列被告因過失致死案件，經檢察官提起公訴（九十年度調偵字第四一五號），本院
判決如左：
    主  文
甲○○因過失致人於死，處有期徒刑拾月。
    事  實
一、甲○○於民國九十年三月二十五日下午七時五十五分許，駕駛車牌號碼ＹＥ─二
    九八八號自用小客車，沿高雄縣旗山鎮○○路，由東往西方向行駛，途經該路新
    旗尾橋處，應注意汽車行進中駕駛人應注意車前狀況，隨時採取必要安全措施。
    而依當時情形又無不能注意之情事，竟疏於注意及此，致撞及亦疏未靠邊行走之
    行人黃陳敏，黃陳敏因而受有腦挫傷，經送高雄縣旗山醫院，再轉送高雄榮民總
    醫院醫治，仍於同日二十一時三十分不治死亡。
二、案經被害人黃陳敏之夫黃春訴由高雄縣警察局旗山分局報告台灣高雄地方法院檢
    察署檢察官偵查起訴。
    理  由
一、訊據被告甲○○固坦承有於右開時、地駕車撞及黃陳敏致其送醫不治死亡之事實
    ，惟辯稱：因當時天雨昏暗，伊僅感覺到車輛輾過東西，不知有撞到人，直到前
    面路口檳榔攤處才有人向伊說撞到人，人並在車底，才報警處理；另被害人主要
    受傷部位在腰部，應係躺在快車道上遭伊開車輾過而非站立之情況被撞傷等語。
    經查：右揭事實，業據告訴人丙○○到庭指訴甚詳，又有交通事故調查報告表及
    照片八紙附卷可稽。被告固執前揭情詞置辯，惟查：
    （一）本件被害人遭撞擊後，遺留於現場之散落物，包括皮包、拖鞋及碎片。其
          中皮包散落之位置距外側車道路邊線僅一‧一公尺，而拖鞋及碎片之位置
          ，則均緊鄰外側車道之路邊線，此有前開道路交事故調查報告表所繪製之
          肇事現場圖及現場照片四張在卷可憑。而現場為雙向各兩線道之道路，倘
          被害人有意尋死，理當躺於靠近馬路中央始符常理，惟依現埸圖觀之，撞
          擊點顯然靠近快車道之外側，即接近慢車道之位置，是害人是否有意尋死
          ，已屬可疑。
    （二）又經本院向被害人生前就診之醫院查詢其健康狀況，得知被害人固曾罹患
          「慢性淋巴性白血病早期」之惡疾，該病之完全治癒率雖不高，但早期發
          現治療，若其他整體狀況尚佳，仍可存活一段相當之時間，此有高雄醫學
          大學附設中和紀念醫院九十年十月十五日（九○）高醫附秘字第二六九九
          號函一份附卷可佐，是被害人尚無自殺之動機。至證人乙○○於本院證稱
          ：「案發後過幾天有跟當地之員警聊起，員警跟我說被害人的先生曾經出
          來要找被害人，員警還說被害人的先生告訴他，因為他老婆和他吵架，要
          出來自殺。」等語（見本院九十年九月二十日訊問筆錄），惟證人既證稱
          係聽聞員警轉述自被害人先生之說詞，是證人之證言，顯係傳聞證據，尚
          不足以此認定被害人有自殺之行為。此外，復查無其他可資證明被害人有
          自殺動機之積極證據，自難僅憑推測而予認定。
    （三）至被告又辯稱：以被害人主要受傷之部位係位於腰部觀之，不可能係站立
          之情況遭其撞傷。惟查：被害人被撞傷後，經被告拖行約六百公尺始為人
          發覺等情，業據被告供承在卷，是被害人腰部之傷害，亦有可能係經長距
          離拖行而造成，不全然係直接撞擊所致。是被告此部分之辯解亦難為被告
          有利之認定。
    （四）另按汽車行駛時，駕駛人應注意車前狀況，並隨時採取必要之安全措施，
          道路交通安全規則第九十四條第三項定有明文。本件案發當時雖係夜間，
          且下著小雨，惟被告自承有開車燈行駛（見本院九十年八月三十日筆錄）
          ，是被告對車前狀況尚無不能注意之情況，竟疏未注意及此，致撞人肇事
          ，自有過失。且經檢察官將本案肇事責任送鑑定結果，亦同此見解，復有
          台灣省高屏澎區車輛行車事故鑑定委員會九十年五月四日高屏澎鑑定第九
          ○○六三七號函在卷可佐。再依現場圖觀之，撞擊點係位於快車道外側，
          雖亦可認為被害人亦有未靠邊行走、擅闖汽車快車道之過失，惟亦不得以
          此免除被告過失之責任。又被害人黃陳敏因此而受傷死亡，復有台灣高雄
          地方法院檢察署檢察官之勘驗筆錄、相驗屍體證明書及鑑定驗斷書各一份
          在卷可稽，被告過失駕車肇事行為，與被害人之死亡結果間，自具有相當
          因果關係。是本件事證明確，被告過失致死之犯行已可認定。
二、核被告所為係犯刑法第二百七十六條第一項之罪。爰審酌被告駕車肇事致被害人
    死亡，所生損害非輕，惟被告並無前科，此有台灣高等法院被告全國前案紀錄表
    及台灣高雄地方法院被告刑案資料查註紀錄表各一份在卷可案，另被告犯罪後，
    已由保險公司理賠一百四十萬元予被害人家屬，並同意再給付五十萬元予告訴人
    ，但不為告訴人所接受（見本院九十年九月二十日筆錄），且本件肇事之原因亦
    可歸責於被害人等一切情狀，量處如主文所示之刑，以資儆懲。
據上論斷，應依刑事訴訟法第二百九十九條第一項前段、刑法第二百七十六條第一項
，罰金罰鍰高標準條例第一條前段，判決如主文。
中      華      民      國      九十      年    十二      月    三十一  日
                                  臺灣高雄地方法院交通法庭
                                      審判長法  官  宋明中
                                            法  官  陳志銘
                                            法  官  高英賓
右正本證明與原本無異。
如不服本判決，應於判決送達後十日內，向本院提出上訴狀。
                                            書記官  林雯琪
中      華      民      國      九十      年    十二      月    三十一  日
附錄論罪科刑法條：
中華民國刑法第二百七十六條
 (過失致死罪)
因過失致人於死者，處二年以下有期徒刑、拘役或二千元以下罰金。
從事業務之人，因業務上之過失犯前項之罪者，處五年以下有期徒刑或拘
役，得併科三千元以下罰金。


司法院資訊處製作；財團法人民間司法改革基金會備份。
